【裁判字號】    89,交訴,11
【裁判日期】    890428
【裁判案由】    業務過失致死
【裁判全文】
臺灣桃園地方法院刑事判決                          八十九年度交訴字第一一號
    公  訴  人  臺灣桃園地方法院檢察署檢察官
    被      告  乙○○
右列被告因業務過失致死案件，經檢察官提起公訴（八十八年度偵字第一八九○五號
），本院判決如左：
        主  文
乙○○從事業務之人，因業務上之過失致人於死，累犯，處有期徒刑捌月。
        事  實
一、乙○○前於民國八十四年間，因違反著作權法等案件，經本院以八十四年度易字
    第二二○二號判處有期徒刑八月，嗣經台灣高等法院於八十四年十月二十六日，
    以八十四年度上易字第五○一七號駁回上訴確定，於八十五年十二月十八日發監
    執行，並於八十六年八月十七日執行完畢，猶不知警惕，其受僱於中泥水泥製品
    股份有限公司（以下簡稱中泥公司），擔任預拌混凝土大貨車司機，以載運水泥
    為業，為從事駕駛業務之人，於民國八十八年八月十二日下午三時三十分許，駕
    駛車牌號碼Ｑ六─九○八號預拌混凝土大貨車，沿桃園縣蘆竹鄉○○路，由桃園
    往大竹方向行駛，途經大竹路與上興路交岔路口欲右轉上興路時，本應注意車前
    狀況，隨時採取必要之安全措施，以避免危險之發生，且行經至交岔路口轉彎車
    應讓直行車先行之規定，而依當時天候為晴、道路乾燥、無缺陷、無障礙、視距
    良好等情狀，並無不能注意之情行，竟疏未注意，貿然右轉。適有由周才智所騎
    乘搭載丙○○之車牌號碼ＥＶＴ─○三五（起訴書誤載為ＥＹＰ─一○三五）號
    機車，沿大竹路由桃園往大竹方向行駛，途經上開地點時，因疏未注意行經交岔
    路口，應減速慢行之規定，致剎車不及，而與乙○○所駕上揭大貨車互撞後人車
    倒地，周才智右背、腰部當場為乙○○所駕大貨車車輪輾過，雖經送醫仍因出血
    性休克不治死亡，其所騎乘之前開機車亦遭上揭大貨車向前推行達四點二公尺，
    丙○○則受傷害並送醫治療（此部分過失傷害犯行，業據告訴人即丙○○之母呂
    寶珠撤回告訴）。乙○○旋即報警，表明其為肇事者，並願受裁判，而自首犯行
    。
二、案經乙○○自首及及被害人周才智之父甲○○訴由桃園縣警察局大園分局報請臺
    灣桃園地方法院檢察署檢察官相驗後自動檢舉偵查起訴。
        理  由
一、訊據被告乙○○固坦承其為中泥公司僱用之大貨車司機，於前開時、地，駕駛中
    泥公司所有之車牌號碼Ｑ六─九○八號預拌混凝土大貨車，與被害人周才智騎乘
    之機車發生碰撞等情不諱，惟矢口否認前開犯行，辯稱當時其駕車右轉前，已確
    實注意後方來車，俟車輛右轉時，周才智始高速騎乘機車欲自其所駕大貨車前方
    繞過直行，而發生碰撞，其並無過失云云。惟查：（一）依道路交通事故調查報
    告表所載及現場照片所示：本件由被害人周才智所騎乘之上揭機車，僅車頭前緣
    下方整流罩嚴重破損，車體右前方及前輪右側面呈刮損痕跡，機車其餘結構及外
    觀均未見有毀損跡象，另該機車於事故發生後，車身位於肇事大貨車頭弓字樑軸
    承前，機車車頭與大貨車車頭呈相對方向，並沿大貨車行進路線於地面遺留長達
    四點二公尺之刮擦地痕，而大貨車車頭面向上興路對向來車道，其右前輪距上興
    路靠桃園方向側之電線桿五點七公尺，右後輪距該電線桿五公尺，左前輪距上興
    路靠大竹方向側之紅綠燈號誌桿五點六公尺，左後輪距該燈號桿九點八公尺等情
    ，倘被告所駕大貨車續往前行，其車身勢必侵入上興路來車道，且依上興路分向
    限制線延伸以觀，機車刮擦地痕起點甚為接近該路心延伸線，而靠桃園方向側，
    顯見被告駕車預備右轉前之直行距離遠較一般車輛行車動線為長，致被害人產生
    該大貨車將續往前直行之誤信，嗣因被告駕駛大貨車忽而右轉，猝然變換行車動
    線致閃避不及而與之碰撞，被害人周才智因疏未減速慢行，其所騎乘之機車於撞
    擊後乃生俗稱「甩尾」（即車尾往前）現象。（二）死者周才智其右腰、背部有
    橫向之輪胎紋共三條，每條寬約零點六公分，輪紋間相距約四公分之輾壓傷，此
    有台灣桃園地方法院檢察署周才智驗斷書、及相驗屍體證明書各一份存卷可按，
    其輪胎紋與卷附被告所駕大貨車之右前輪胎紋大致相互吻合，且被告乙○○於檢
    察官偵查中亦自承：「死者躺在前右輪，上半身朝外。」等語（見台灣桃園地方
    法院檢察署八十八年度相字第一二四九號偵查卷第十一頁反面），參諸上述機車
    刮擦地痕長達四點二公尺等情，堪認被告於駕車右轉時，其車速並非如其所述僅
    時速五至十公里之譜，否則依被告所陳甫發現車底有異音旋即煞車之處置方式，
    當無仍將機車推行數公尺之遙，且車輪並輾壓過死者背部之理！是被告於右轉時
    顯未充分注意車前狀況，於事故發生時，復未立即採取必要避險之安全措施，至
    為顯然。（三）再被害人周才智因本件車禍而死亡，業據台灣桃園地方法院檢察
    署檢察官督同檢驗員相驗屬實，並製有勘驗筆錄、相驗屍體證明書、驗斷書各一
    份在卷可憑。按汽車行駛時，駕駛人應注意車前狀況，並隨時採取必要之安全措
    施；且車輛行駛至交岔路口，轉彎車應讓直行車先行，道路交通安全規則第九十
    四條第三項、第一百零二條第六款分別定有明文，依法條文意所示，汽車駕駛人
    於欲變換其行車動線前，應隨時注意其車旁及前後其他車輛之行進狀況，並視狀
    況減速慢行，俾能隨時採取必要之安全措施，以避免與他車發生碰撞而致使他車
    駕駛人生不測之損害。易言之，汽車駕駛人欲變換其行車動線前，即負有應隨時
    注意其他車輛行進狀況並與其保持安全距離之注意義務，此以車輛欲轉彎時猶甚
    。本件被告既已駕車直行相當距離後始向右轉彎而變換其行車動線，依法即負有
    上開注意義務，而當時天候晴，日間有自然光，路面乾燥無缺陷，道路無障礙物
    且又視距良好，按其情形並無不能注意之情事，茲竟未注意及在其右後方沿同向
    直行之被害人周才智所騎乘之機車致生本件車禍，兩車發生撞擊後復未能迅即停
    車，而輾壓被害人身體並續將機車推行四點二公尺，其有過失至明。又被害人周
    才智因被告之過失行為導致死亡，則被告之過失行為與死者周才智之死亡間，即
    具有相當因果關係。另被告雖辯稱現場刮地痕並非本件車禍所致生，然現場係據
    大竹派出所警員到場勘查結果製作現場圖，有道路交通事故調查報告表一件附卷
    可稽，且依卷附現場照片所示，該柏油路面上所留刮地痕甚為清晰，非久經過往
    車輛輪胎及空氣、雨水所挾帶泥沙、塵土掩覆之舊痕所可比擬，抑有進者，該刮
    擦地痕與本案肇事大貨車行進路線相互一致，刮擦地痕尾端即為機車車體，是該
    刮擦地痕係因本件車禍所產生，要無疑義，被告上揭所辯，無非臨訟卸責之詞，
    委無可採。又被害人周才智亦疏未注意減速行駛致煞車不及而造成互撞，但既由
    被告之過失併合為事故發生之原因，被告之刑責不能因此相抵而解免。綜上所述
    ，本件事證明確，被告犯行洵堪認定，應予依法論科。
二、核被告乙○○所為，係犯刑法第二百七十六條第二項之業務過失致人於死罪。又
    被告前於八十四年間，因違反著作權法等案件，經本院以八十四年度易字第二二
    ○二號判處有期徒刑八月，嗣經台灣高等法院於八十四年十月二十六日，以八十
    四年度上易字第五○一七號駁回上訴確定，於八十五年十二月十八日發監執行，
    並於八十六年八月十七日執行完畢，有台灣桃園地方法院檢察署前科紀錄查註表
    在卷可稽，其於有期徒刑執行完畢五年內，再犯本件有期徒刑以上之罪，應論以
    累犯，並加重其刑。再被告於犯罪後，主動報警自首，並接受裁判，有道路交通
    事故調查報告表一份附卷可參，應依刑法第六十二條前段之規定減輕其刑，並依
    法先加後減之。爰審酌被告過失之程度、死者周才智疏未減速慢行亦為肇事原因
    之一、本件車禍所生之危害及被告犯後已與被害人家屬和解（有和解書及支票附
    卷可參）之態度等一切情狀，量處如主文所示之刑，以示懲儆。
據上論斷，應依刑事訴訟法第二百九十九條第一項前段，刑法第二百七十六條第二項
、第六十二條前段、第四十七條，罰金罰鍰提高標準條例第一條前段，判決如主文。
本案經檢察官呂理銘到庭執行職務。
中      華      民      國    八十九    年      四      月    二十八    日
                                臺灣桃園地方法院交通法庭
                                      法  官  陳  世  博
右正本證明與原本無異。
如不服本判決，應於判決送達後十日內，向本院提出上訴狀。
                                      書記官  楊  惠  如
中      華      民      國    八十九    年       四     月      二十八  日
刑法第二百七十六條第二項:
從事業務之人，因業務上之過失犯前項之罪者，處五年以下有期徒刑或拘役
得併科三仟元（現已提高十倍為三萬元）以下罰金。


司法院資訊處製作；財團法人民間司法改革基金會備份。
